【裁判字號】    87,自,59
【裁判日期】    890107
【裁判案由】    違反著作權法
【裁判全文】
臺灣雲林地方法院刑事判決                            八十七年度自字第五九號
    自  訴  人  弘音企業有限公司
    代  表  人  乙○○
    被      告  懿維視聽器材有限公司
    兼右代表人  丁○○
    選任辯護人  陳中堅
右列被告因違反著作權法案件，經自訴人提起自訴，本院判決如左：
    主  文
丁○○連續擅自以公開上映之方法侵害他人之著作財產權，處有期徒刑肆月，如易科
罰金，以參佰元折算壹日。
懿維視聽器材有限公司之代表人擅自以公開上映之方法侵害他人之著作財產權，懿維
視聽器材有限公司處罰金柒萬元。
    事  實
一、丁○○係雲林縣西螺公正路二○九號懿維視聽器材有限公司之負責人，明知「夢
    中人」、「前世緣」、「原來你什麼都不要」、「愛你無條件」、「成全我的愛
    」、「菅芒」、「孤單」、「哭不出來」、「ＢＡＤ  ＢＯＹ」、「姊妹」、「
    流浪到淡水」、「花若離枝」、「一想到你呀」、「空笑夢」、「太陽」等歌曲
    伴唱錄影帶，係弘音企業有限公司（下稱弘音公司）經音樂著作權人授權製作發
    行，並享有視聽著作，專有公開上映該音樂視聽著作之權利，非經弘音公司同意
    或授權，不得擅自公開上映，竟基於概括之犯意，於民國八十六年十一月、十二
    月間，未經弘音公司之同意或授權，連續將前開伴唱錄影帶售予無主觀犯意之陳
    志遠，並告知陳志遠可公開上映前開伴唱錄影帶，致陳志遠誤信而受其利用，在
    雲林縣二崙鄉○○村○○路六五之五號其所經營之「三樂ＫＴＶ」店內，連續公
    開上映前開伴唱錄音帶，供不特定之之客人點唱消費，以此間接方式侵害弘音公
    司之視聽著作權利。嗣於八十七年四月二十四日十六時零五分，經警持檢察官核
    發之搜索票，在「三樂ＫＴＶ」店內當場查獲，並扣得錄有前揭歌曲之錄影帶：
    「夢中人」、「前世緣」、「原來你什麼都不要」、「愛你無條件」、「成全我
    的愛」、「菅芒」、「孤單」、「哭不出來」、「ＢＡＤ  ＢＯＹ」、「姊妹」
    、「流浪到淡水」、「花若離枝」、「一想到你呀」、「空笑夢」、「太陽」等
    伴唱錄影帶各一捲及點歌簿一本。
二、案經弘音公司提起自訴。
    理  由
一、訊據被告丁○○固坦承販賣上開伴唱錄影帶予陳志遠，並告知可以公開上映，惟
    矢口否認違反著作權法犯行，辯稱：伊係自訴人關係企業瑞影企業有限公司（以
    下簡稱瑞影公司）販售「至尊三○○」系列伴唱錄影帶在雲林縣之唯一代理商，
    當時簽約金四百萬元，於合約期間內瑞影公司應提供最多七千五百支錄影帶供被
    告銷售，而銷售之錄影帶均屬營業用，此由錄影帶上均有標明新聞局核准「播映
    用」可證，所以伊都以一千元至一千二百元之價格賣予ＫＴＶ業者陳志遠，業者
    以高於家用帶甚多之價格購得營業用錄影帶，當然可以公開上映，無需瑞影公司
    再書面授權；況瑞影公司於簽約時並未書明，且未告知應再書面授權一事，伊縱
    告知業者可公開上映，亦難謂有犯罪之故意；又雖部分業者有透過被告與瑞影公
    司簽訂合約書，但自訴人或瑞影公司均未曾向簽約之業者再收取公開上映授權金
    ，足證陳志遠向被告購買之錄影帶雖未與瑞影公司簽約亦得以公開上映；再瑞影
    公司出具予伊公司之統一發票，均將錄影帶與權利金分開標示，可知公司已將公
    開上映之權利售予伊公司，否則何必將權利金特別標示，故伊告知陳志遠得公開
    上映並未違法云云。惟查右揭被告丁○○販賣上開錄影帶予另案被告陳志遠，並
    告知可得公開上映之事實，業據陳志遠於另案偵查中（台灣雲林地方法院檢察署
    八十七年度偵字第二一○四號）陳述甚詳，且經本院調卷查核明確，並為被告丁
    ○○所是認，該案被告陳志遠因此為承辦檢察官以主觀上不具犯罪之故意，而為
    不起訴處分，有該案不起訴處分書一件附卷可稽，並有前揭錄影帶十五捲扣於該
    案可資佐證。而自訴人已獲授權代理發行前揭歌曲之伴唱錄影帶，享有視聽著作
    權等情，並經自訴代理人陳明，且有總代理證明書、行政院新聞局錄影節目審查
    合格證明書等在卷足稽。次查行政院新聞局發佈之「錄影帶節目帶標示制度實施
    要點」，將節目帶專用標籤區分為「家用」（白色）及「播映用」（黃色）二種
    ，應僅係行政管理上辨識之方便，並非是否有公開授權之標示（最高法院八十三
    年度台上字第二一六八號、台灣高等法院八十七年度上易字第一○五七號刑事判
    決要旨參照），是被告丁○○販賣之錄影帶上雖貼有黃色標籤註記為「播映用」
    ，實不能作為業經取得著作財產權人授權得公開上映之證明。復查被告懿維公司
    與自訴人總代理瑞影公司之合約書第六條明白規定：「乙方（懿維公司）不得私
    下授權或自行換帶心、拷貝、其區域限制不得隨意流片，如有違約事項，經甲方
    查證屬實，得終止乙方所有代理權」；證人即瑞影公司特別助理戊○○結證稱：
    公司要求地區經銷商販賣錄影帶時，要另由公司和ＫＴＶ業者簽訂公開上映授權
    書，目的是預估全省各地銷售額，本件簽約時伊不在場，但公司人員都會明白向
    經銷商說清楚不得私下授權，並給一些空白合約書等語（見本院八十八年十二月
    一日訊問筆錄）；證人即被告聲請傳喚之瑞影公司嘉義地區經銷商丙○○結證稱
    ：伊賣給ＫＴＶ業者大部分都會拿瑞影公司契約和業者簽約等語，經本院質以：
    為何知道大部分都要再簽約？結證稱：是瑞影公司甲○○簽約時講的等語（見本
    院八十八年十月二十二日訊問筆錄）；佐以瑞影公司確實有透過被告懿維公司與
    向其買得錄影帶之ＫＴＶ業者另外簽訂合約書（內載於合約期間作公開演出使用
    ），有卷附之合約書二十件在卷可按，並為被告丁○○供承係瑞影公司出具空白
    合約書，再透過伊和業者所簽訂不諱；且另案被告陳志遠被警查獲後不久，被告
    丁○○迅即與陳志遠經營之三樂ＫＴＶ補簽前開合約書送瑞影公司補章，亦有合
    約書一件存卷可查；而上開錄影帶雖載有「播映用」，然在側標末行均特別印製
    「本帶非經書面同意，不得做為公開上映使用」等警語，有錄影帶側標影本七紙
    存卷可憑。綜合上情以觀，實足以證明被告懿維公司僅有代理銷售錄影帶之權限
    ，並無私自授予第三人公開上映權之權能。再查被告出售予陳志遠供營業店家用
    之伴唱錄影帶價格每捲雖一千至一千二百元，與一般家用伴唱錄影帶價格約一百
    元相較，固懸殊有別，然不能逕以此即謂以一千二百元價格購買伴唱錄影帶就當
    然購得公開上映之授權，蓋業者購入伴唱錄影帶公開上映，若不須另外之書面授
    權，則伴唱錄影帶在業者間可私相流通，或跨區販售，如此不僅著作權人或發行
    經銷人無法正確評估各地區之經銷數量，進而決定各經銷地區不同之權利金額，
    且將削減其等銷售伴唱錄影帶之數量，故著作權人或發行經銷人以書面合約授權
    之型式，就購用者之使用範圍予以格限，制約著作物在購用者與第三人間之任意
    流通，以擴展銷售量創造利潤，應屬著作財產權之正當行使。是以即使業者向被
    告以公開播映帶之價格購賣前開伴唱錄影帶，惟若業者未再經書面授權即作公開
    上映使用，仍不可謂非有害於其等之著作財產權。又瑞影公司既與被告懿維公司
    約定不得私下授權，則雖瑞影公司出具予被告懿維公司之統一發票，有將錄影帶
    與權利金分開標示，然實不足以據此推翻前開約定，而認定瑞影公司已同意被告
    公司得私下授權業者公開上映。綜上所述，被告上開辯解，均係事後卸責之詞，
    不足採信，事證明確，被告犯行堪以認定。另被告聲請傳喚證人甲○○作證，惟
    經本院多次傳喚均未到庭，且因本案事證已臻明確，核無再予傳訊之必要，併予
    敘明。
二、核被告丁○○所為，係犯著作權法第九十二條擅自以公開上映之方法侵害他人之
    著作財產權罪。其利用無犯罪故意之陳志遠以遂其侵害他人著作財產權之目的，
    為間接正犯。被告丁○○係被告懿維公司之代表人，因執行業務犯前開之罪，被
    告懿維公司應依同法第一百零一條第一項處罰。又被告丁○○利用陳志遠先後多
    次公開上映犯之行，時間緊接，犯罪構成要件相同，顯係基於概括之犯意反覆為
    之，為連續犯，應依法加重其刑。爰審酌被告丁○○為圖私利而妨害藝術創作、
    文化發展及侵害自訴人權利之程度，及其素行、智識程度、犯罪後態度等一切情
    狀，各量處如主文所示之刑，並諭知被告丁○○易科罰金之折算標準，以資懲儆
    。
據上論斷，應依刑事訴訟法第二百九十九條第一項前段，著作權法第九十二條、第一
百零一條第一項，刑法第十一條前段，第五十六條、第四十一條，罰金罰鍰提高標準
條例第二條，判決如主文。
中      華      民      國      八十九      年    一    月      七      日
                                         臺灣雲林地方法院刑事第一庭
                                             法      官  唐  光  義
右正本證明與原本無異。
如不服本判決，應於送達後十日內，向本院提出上訴狀。（須附繕本）
                                             書  記  官  許  有  明
中      華      民      國      八十九      年    一    月      七      日
著作權法第九十二條
擅自以公開口述、公開播送、公開上映、公開演出、公開展示、改作、出租或其他方
法侵害他人之著作財產權者，處三年以下有期徒刑，得併科新台幣十五萬元以下罰金
。


司法院資訊處製作；財團法人民間司法改革基金會備份。
